臺灣高等法院刑事判決
109年度上易字第1653號
上  訴  人  
即  被  告  葉政芳
上列上訴人因侵占等案件，不服臺灣新北地方法院109年度審易
字第1055號，中華民國109年6月23日第一審判決（起訴案號：臺
灣新北地方檢察署108年度偵字第27496號），提起上訴，本院判
決如下：
    主  文
上訴駁回。               
    事實及理由
一、本案經本院審理結果，認第一審以上訴人即被告葉政芳犯刑
    法第336條第2項之業務侵占罪，判處有期徒刑7月，未扣案
    之犯罪所得新臺幣（下同）429,765元、酒類2瓶，依刑法第
    38條之1第1項前段及第3項規定諭知沒收，於全部或一部不
    能沒收或不宜執行沒收時，追徵其價額；及犯刑法第339條
    第1項之詐欺取財罪，判處有期徒刑5月，如易科罰金，以1
    千元折算1日。未扣案之犯罪所得酒類234瓶，依刑法第38條
    之1第1項前段及第3項規定諭知沒收，於全部或一部不能沒
    收或不宜執行沒收時，追徵其價額，核其認事用法及量刑均
    無不當，應予維持，除證據部分應補充「被告於本院審理時
    之自白、本院公務電話查詢紀錄表」外，其餘均引用第一審
    判決書記載之事實、證據及理由（如附件）。
二、被告上訴意旨略以：被告誠心向告訴人認錯道歉，且其這一
    年以來都持續工作及兼差，希望能盡快還清對告訴人造成的
    損失。又被告之高齡83歲父親罹患高血壓、糖尿病等疾病，
    尚須家人協助料理三餐及陪伴就醫，被告之妻子的背部罹患
    良性腫瘤，但因經濟關係無法開刀導致無法外出工作，而被
    告是家中唯一經濟支柱，須撫養父親、妻子、小學五年級之
    小孩，如入監服刑，不但對家人造成衝擊及無奈，也無法償
    還對告訴人的欠款，且被告已跟告訴人試著還錢和解，懇請
    從輕量刑，判處被告得易科罰金之刑云云。
三、經查：
　㈠原審依調查證據之結果，認定被告葉政芳於民國108年間在殷
    清標擔任負責人之權佳實業有限公司（址設新北市○○區○○街
    00號）任職，負責送貨、收取貨款之工作，為從事業務之人
    。㈠被告明知其向如附表1所示客戶李金龍收取之貨款，於如
    附表1所示期日收款後，應核實交予權佳實業有限公司，竟
    意圖為自己不法之所有，基於業務侵占之犯意，將如附表1
    所示之貨款共計42萬9765元侵占入已並花費殆盡。㈡被告明
    知如附表2編號1至4所示客戶並未向權佳實業有限公司訂購
    如附表2編號1至4所示貨品等情，竟竟意圖為自己不法之所
    有，基於詐欺之犯意，於108年8月間接續向權佳實業有限公
    司佯稱：如附表2編號1至4所示之客戶向權佳實業有限公司
    訂購如附表2編號1至4所示貨品云云，致權佳實業有限公司
    員工陷於錯誤，將如附表2編號1至4所示貨品交與葉政芳，
    葉政芳為取信與權佳實業有限公司並出具如附表2編號1至4
    所示之出貨單，陸續詐取如附表2編號1至4所示貨品。㈢被告
    明知如附表2編號5所示貨品為權佳實業有限公司欲贈與如附
    表2編號5所示客戶，竟意圖為自己不法之所有，基於業務侵
    占之犯意，未於如附表2編號5所示期日交付與如附表2編號5
    所示客戶，將之予以侵占入已，嗣因權佳實業有限公司察覺
    有異，查悉上情。核被告就犯罪事實㈠、㈢部分所為，係犯刑
    法第336條第2項之業務侵占罪；就犯罪事實㈡部分所為，係
    犯刑法第339條第1項之詐欺取財罪，業於判決理由中論述綦
    詳；於量刑時復審酌被告未能謹守職務分際，貪圖私利，將
    業務上持有之代收貨款及貨品予以侵占入己，違背誠信及職
    業道德，且其不思以正途賺取所需，以如附件起訴書所示之
    方式，詐取告訴人之財物，顯然欠缺尊重他人財產權益之觀
    念，行為殊屬不當，兼衡其無前科之素行（見本院被告前案
    紀錄表1份）、高中畢業之智識程度（見被告個人戶籍資料
    查詢結果1紙）、月收入約5萬元、須撫養82歲之父親、妻子
    、小學五年級之小孩、告訴人所受之損失，及被告犯後坦承
    犯行，惟迄今未與告訴人達成和解或賠償損害等一切情狀，
    分別量處有期徒刑7月、5月，並就詐欺取財罪部分諭知易科
    罰金之折算標準，所為量刑已就刑法第57條規定詳為審酌，
    尚稱妥適，既未逾越法定刑度，亦無濫用自由裁量之權限，
    並無明顯失當或不合比例原則之處。
　㈡按刑之量定，為求個案裁判之妥當性，法律賦予法院裁量之
    權，量刑輕重，屬為裁判之事實審法院得依職權自由裁量之
    事項，苟其量刑已以行為人之責任為基礎，並審酌刑法第57
    條各款所列情狀，在法定刑度內，酌量科刑，如無偏執一端
    ，致明顯失出失入情形，即不得遽指為違法。本件原審於量
    刑時已審酌被告須撫養82歲之父親、妻子、小學五年級之小
    孩、告訴人所受損害之情形，以及迄今仍未與告訴人達成和
    解或賠償損害等一切情狀，量處有期徒刑7月、5月，並就得
    易科罰金部分，諭知易科罰金之折算標準，核已合於刑法第
    57條各款所列量刑事由，並無明顯失當或不合比例原則之處
    ，所為量刑尚無過重之情形。至於被告雖謂其有意願與告訴
    人和解，賠償告訴人所受之損害云云，然查，就告訴人所述
    因被告犯罪所受之損害，被告仍尚未加以彌補，迄未與告訴
    人和解或賠償損害，則原審判決後量刑基礎並無改變，是被
    告上訴意旨請求從輕量刑並准予易科罰金，亦非可採。
四、綜上所述，本件被告上訴為無理由，應予駁回。
據上論斷，應依刑事訴訟法第368條、第373條，判決如主文。
本案經檢察官陳怡君提起公訴，檢察官許鈺茹到庭執行職務。
中　　華　　民　　國　　109 　年　　12　　月　　2 　　日
                  刑事第七庭    審判長法　官  孫惠琳
　　　　　　　　　　　　　　　　　　　法　官  張育彰
　　　　　　　　　　　　　　　　　　　法　官  王惟琪
以上正本證明與原本無異。
不得上訴。
                                      書記官  呂修毅
中　　華　　民　　國　　109 　年　　12　　月　　3 　　日
────────────────────────────
附件：
臺灣新北地方法院刑事判決
                                   109年度審易字第1055號
公　訴　人　臺灣新北地方檢察署檢察官
被　　　告　葉政芳　
上列被告因侵占等案件，經檢察官提起公訴（108年度偵字第274
96號），被告於準備程序進行中就被訴事實均為有罪之陳述，經
本院合議庭裁定由受命法官獨任進行簡式審判程序並判決如下：
    主  文
葉政芳犯如附表所示之罪，各處如附表宣告刑欄所示之刑（含沒
收）。
    事實及理由
一、本件犯罪事實及證據，除犯罪事實欄一第6至7行「於收款後
    將之花費殆盡，以上開方式將之侵占入已。」應更正為「將
    如附表1所示之貨款共計新臺幣（下同）42萬9765元侵占入
    已並花費殆盡。」；第10至11行「如附表2編號1至4向權佳
    實業有限公司訂購如附表2所示貨品云云」應更正為「如附
    表2編號1至4所示之客戶向權佳實業有限公司訂購如附表2編
    號1至4所示貨品云云」；第13至14行「出具如附表2所示出
    貨單」應更正為「出具如附表2編號1至4所示之出貨單」；
    附表2編號1貨品種類/市價欄「酒類計26瓶」應更正為「酒
    類計36瓶」、編號2出貨單編號欄「0000000000」應更正為
    「00000000000」；犯罪事實欄二第1至2行「殷佳玲訴由新
    北市政府警察局刑事警察大隊報告偵辦」應更正為「殷佳伶
    訴由臺灣新北地方檢察署偵查後起訴」；證據部分另補充「
    被告葉政芳於本院準備程序及審理中之自白」、「葉政芳侵
    占明細1份」外，其餘均引用如附件起訴書之記載。
二、論罪科刑：
㈠、按行為後法律有變更者，適用行為時之法律，但行為後之法
    律有利於行為人者，適用最有利於行為人之法律，刑法第2
    條第1項定有明文。查被告葉政芳行為後，刑法第336條之規
    定業於民國108年12月25日修正公布，並自同年12月27日施
    行。修正前刑法第336條第2項規定：「對於業務上所持有之
    物，犯前條第一項之罪者，處六月以上五年以下有期徒刑，
    得併科三千元以下罰金。」（罰金刑度依刑法施行法第1條
    之1第2項前段規定，所訂罰金數額提高為30倍，即新臺幣9
    萬元）；修正後刑法第336條第2項之規定則為：「對於業務
    上所持有之物，犯前條第一項之罪者，處六月以上五年以下
    有期徒刑，得併科九萬元以下罰金。」，其修法理由即載明
    「爰依刑法施行法第1條之1第2項前段規定將罰金數額修正
    提高為30倍，以增加法律明確性」等語甚明，亦即修正前後
    法定刑度並無不同；而既然新舊法處罰之輕重相同，即無比
    較適用之問題，非刑法第2條所指之法律有變更，即無本條
    之適用，應依一般法律適用原則，適用裁判時法（最高法院
    95年度第21次刑事庭會議、107年度台上字第4438號判決意
    旨、臺灣高等法院暨所屬法院95年法律座談會刑事類提案16
    號、第18號參照），先予說明。
㈡、是核被告就犯罪事實㈠、㈢部分所為，係犯刑法第336條第2項
    之業務侵占罪；就犯罪事實㈡部分所為，係犯刑法第339條第
    1項之詐欺取財罪。被告於如附表1編號1至4、附表2編號5所
    示之時間，陸續侵占如附表1編號1至4、附表2編號5所示之
    貨款及貨品，均係基於業務上之持有關係，於密接時、地易
    持有為所有，且侵害法益相同，可認被告係出於反覆持續業
    務侵占之單一決意而為之，被告之行為係數個舉動接續施行
    之接續犯，為包括之一罪，應就被告上開所犯業務侵占罪，
    論以接續犯之一罪。又被告於如附表2編號1至4所示之時間
    ，陸續詐取貨品之行為，亦係於密切接近之時間，基於同一
    詐欺取財之犯意接續所為，侵害同一告訴人權佳實業有限公
    司財產法益，各行為彼此間之獨立性極為薄弱，依一般社會
    健全觀念，在時間差距上，難以強行分開，在刑法評價上，
    以視為數個舉動之接續施行，合為包括之一行為予以評價為
    宜，亦應論以接續犯之一罪。被告所犯上開業務侵占罪（1
    罪）、詐欺取財罪（1罪）間，犯意各別，行為互殊，應予
    分論併罰。
㈢、爰審酌被告未能謹守職務分際，貪圖私利，將業務上持有之
    代收貨款及貨品予以侵占入己，違背誠信及職業道德，且其
    不思以正途賺取所需，以如附件起訴書所示之方式，詐取告
    訴人之財物，顯然欠缺尊重他人財產權益之觀念，行為殊屬
    不當，兼衡其無前科之素行（見本院卷附臺灣高等法院被告
    前案紀錄表1份）、高中畢業之智識程度（見本院卷附被告
    個人戶籍資料查詢結果1紙）、月收入約新臺幣（下同）5萬
    元、須撫養82歲之父親、妻子、小學五年級之小孩、告訴人
    所受之損失，及被告犯後坦承犯行，惟迄今未與告訴人達成
    和解或賠償損害等一切情狀，分別量處如主文所示之刑，並
    就詐欺取財罪部分諭知易科罰金之折算標準，以資懲儆。
三、沒收部分：查被告如附表1編號1至4、附表2編號5所示業務
    侵占犯行所得之貨款共計429,765元、酒類2瓶（市價3,600
    元）；如附表2編號1至4所示詐欺犯行所得之酒類共計234瓶
    （市價125,052元），均未扣案，屬被告犯罪所得，且未實
    際合法發還告訴人，被告亦未與告訴人達成和解或賠償損害
    ，宣告沒收亦無過苛、欠缺刑法上之重要性、犯罪所得價值
    低微，或為維持受宣告人生活條件之必要等情形，爰依刑法
    第38條之1第1項前段及第3項之規定，於被告所犯各罪刑項
    下宣告沒收，並於全部或一部不能沒收或不宜執行沒收時，
    追徵其價額。
據上論斷，應依刑事訴訟法第273條之1第1項、第299條第1項前
段、第310條之2、第454條第2項，判決如主文。
本案經檢察官陳怡君偵查起訴，由檢察官阮卓群到庭執行公訴。
中    華    民    國   109    年    6     月    23    日
                  刑事第二十三庭  法  官  傅明華
上列正本證明與原本無異。
如不服本判決，應於判決送達後20日內敘明上訴理由，向本院提
出上訴狀 (應附繕本) ，上訴於臺灣高等法院。其未敘述上訴理
由者，應於上訴期間屆滿後20日內向本院補提理由書「切勿逕送
上級法院」。
                                  書記官  黃毓琪
中　　華　　民　　國　 109　　年　　6 　　月　　23　　日
附表：
編號 犯罪事實           宣    告    刑  一 即犯罪事實 ㈠、㈢侵占貨款及貨品部分 葉政芳犯業務侵占罪，處有期徒刑柒月。未扣案之犯罪所得新臺幣肆拾貳萬玖仟柒佰陸拾伍元、酒類貳瓶均沒收，於全部或一部不能沒收或不宜執行沒收時，追徵其價額。  二 即犯罪事實 ㈡詐欺部分 葉政芳犯詐欺取財罪，處有期徒刑伍月，如易科罰金，以新臺幣壹仟元折算壹日。未扣案之犯罪所得酒類貳佰叁拾肆瓶均沒收，於全部或一部不能沒收或不宜執行沒收時，追徵其價額。 
附錄本案論罪科刑法條全文：
中華民國刑法第 336 條
對於公務上或因公益所持有之物，犯前條第一項之罪者，處一年
以上七年以下有期徒刑，得併科十五萬元以下罰金。
對於業務上所持有之物，犯前條第一項之罪者，處六月以上五年
以下有期徒刑，得併科九萬元以下罰金。
前二項之未遂犯罰之。
中華民國刑法第 339 條
意圖為自己或第三人不法之所有，以詐術使人將本人或第三人之
物交付者，處五年以下有期徒刑、拘役或科或併科五十萬元以下
罰金。
以前項方法得財產上不法之利益或使第三人得之者，亦同。
前二項之未遂犯罰之。
--------------------------------------------------------
附件：
臺灣新北地方檢察署檢察官起訴書
                                    108年度偵字第27496號
    被　　　告　葉政芳　
上列被告因侵占等案件，業經偵查終結，認為應提起公訴，茲將
犯罪事實及證據並所犯法條分敘如下：
        犯罪事實
一、葉政芳於民國108年間在殷清標擔任負責人之權佳實業有限
    公司（址設新北市○○區○○街00號）任職，負責送貨、收取貨
    款之工作，為從事業務之人。㈠葉政芳明知其向如附表1所示
    客戶李金龍收取之貨款，於如附表1所示期日收款後，應核
    實交予權佳實業有限公司，竟意圖為自己不法之所有，基於
    業務侵占之犯意，於收款後將之花費殆盡，以上開方式將之
    侵占入已。㈡葉政芳明知如附表2編號1至4所示客戶並未向權
    佳實業有限公司訂購如附表2編號1至4所示貨品等情，竟竟
    意圖為自己不法之所有，基於詐欺之犯意，於108年8月間接
    續向權佳實業有限公司佯稱：如附表2編號1至4向權佳實業
    有限公司訂購如附表2所示貨品云云，致權佳實業有限公司
    員工陷於錯誤，將如附表2編號1至4所示貨品交與葉政芳，
    葉政芳為取信與權佳實業有限公司並出具如附表2所示出貨
    單，陸續詐取如附表2編號1至4所示貨品。㈢葉政芳明知如附
    表2編號5所示貨品為權佳實業有限公司欲贈與與如附表2編
    號5所示客戶，竟意圖為自己不法之所有，基於業務侵占之
    犯意，未於如附表2編號5所示期日交付與如附表2編號5所示
    客戶，將之予以侵占入已。嗣因權佳實業有限公司察覺有異
    ，查悉上情。
二、案經權佳實業有限公司委由殷至宏、殷佳玲訴由新北市政府
    警察局刑事警察大隊報告偵辦。
　　證據並所犯法條
一、證據清單及待證事實：
編號 證　據　名  稱　    待　證　事  實 1 被告葉政芳於偵查中之供述之自白暨108年8月27日切結書 被告坦承侵占附表1、2所示款項、貨品之事實。 2 告訴代理人殷至宏、殷佳玲之指訴 全部犯罪事實。 3 證人李金龍於警詢之證述 佐證犯罪事實㈠所載事實。 4 如附表1、2所示出貨單、被告葉政芳員工離職申請書 全部犯罪事實。 
二、核被告所為，分別係犯刑法第336條第2項之業務侵占、刑法
    第339條第1項詐欺罪嫌。又被告侵占、詐得如附表1、2所示
    貨款、商品，係本案之犯罪所得，請依刑法第38條之1第1項
    宣告沒收之，若全部或一部不能沒收時，請依刑法第38條之
    1第3項規定，追徵其價額。
三、依刑事訴訟法第251條第1項提起公訴。
    此　致
臺灣新北地方法院
中　　華　　民　　國　 109　　年　　4 　　月　　24　　日
                              檢　察　官　陳怡君
附表1：
編號 客戶名稱 收款日期 貨款(新臺幣/元) 出貨單編號 1 李金龍 108年8月7日 171000 00000000000 2 李金龍 108年8月7日 134903 00000000000 3 李金龍 108年8月13日 112342 00000000000 4 李金龍 108年8月15日 11520 00000000000 

附表2：
編號 客戶名稱 出貨日期 貨品種類/市價(新臺幣/元) 出貨單編號 1 駱北洋酒行 108年7月26日 酒類計26瓶/18240 00000000000 2 駱北洋酒行 108年8月13日 酒類計6瓶/5640 0000000000 3 駱北洋酒行 108年8月26日 酒類計60瓶/19200 00000000000 4 周宜琮 108年8月16日 酒類計132瓶/81972 00000000000 5 沃利特專賣店 108年8月14日 酒類計2瓶/3600 00000000000